【裁判字號】    89,易,274
【裁判日期】    890428
【裁判案由】    竊盜
【裁判全文】
臺灣桃園地方法院刑事判決                          八十九年度易字第二七四號
    公  訴  人  臺灣桃園地方法院檢察署檢察官
    被      告  乙○○
                戊○○
右列被告因竊盜案件，經檢察官提起公訴（八十八年度偵字第一０八四四號），本院
判決如左：
        主  文
乙○○、戊○○均無罪。
        理  由
一、公訴意旨略以：被告乙○○、戊○○共同意圖為自己不法之所有，民國八十八年
    五月十二日十五時二十分許，在桃園縣中壢市○○街十號前，竊取告訴人辛○○
    所有之車牌號碼ＲＸＷ－七四三號機車一部，得手後再將車殼拆下，裝於庚○○
    所有車號ＳＪＣ－二九三號機車上使用，嗣於同年六月八日十七時三十分許，騎
    乘該機車在桃園縣中壢市○○○路○段四十號前，為告訴人辛○○發現而報警查
    獲。因認被告乙○○、戊○○二人共同涉犯刑法第三百二十條第一項之竊盜罪嫌
    。
二、本件公訴人認被告乙○○、戊○○共同涉有刑法第三百二十條第一項之竊盜罪嫌
    ，無非以：（一）右揭事實，業據告訴人指訴綦詳，核與證人丙○○及己○○於
    警訊中證述之情節相符，復有車輛竊盜、車牌失竊資料個別查詢報表－查詢車輛
    認可資料一紙及機車照片六紙在卷可稽。（二）被告戊○○辯稱其向「阿光」購
    買時機車車身即為藍色，卻無法提出「阿光」其人之姓名年籍資料以供傳訊，且
    觀諸卷內之車籍作業系統查詢認可資料顯示，該車身應為白色，並非查獲時之藍
    色；按如該車如被告戊○○早於八十六年間購買時之車身顏色與事實不符，理應
    馬上更正，焉會使用至八十八年間均不更正。（三）被告乙○○雖供稱伊曾於八
    十八年四月間將該車送修，然並無法提供修車行之老闆姓名年籍以供查詢其所言
    之真實性。（四）告訴人辛○○與證人丙○○、己○○與被告乙○○、戊○○並
    無仇恨當無誣攀之理，為其論據。
三、按犯罪事實應依證據認定之，無證據不得推定其犯罪事實，刑事訴訟法第一百五
    十四條定有明文。又認定不利於被告之事實，須依積極證據，苟積極證據不足為
    不利於被告事實之認定時，即應為有利於被告事實之認定，更不必有何有利之證
    據，此最高法院三十年上字第八一六號著有判例。另認定犯罪事實應依證據，為
    刑事訴訟法所明定，故被告否認犯罪事實所持之辯解，縱屬不能成立，仍非有積
    極證據足以證明其犯罪行為，不能遽為有罪之認定，此最高法院三十年上字第一
    八三一號亦著有判例。訊據被告乙○○、戊○○均矢口否認有何竊盜之犯行被告
    乙○○辯稱：車號ＳＪＣ－二九三號機車係其於八十八年三月底向被告戊○○借
    來騎用的，伊借來時即是藍色車身，伊當時有發覺車身顏色與機車行照所載之白
    色不符，戊○○要伊自己去監理機關變更等語，被告戊○○則辯稱：車號ＳＪＣ
    －二九三號機車是伊在八十六年八月間向綽號「阿光」之人所購買，買來時即為
    藍色，當時因其未滿二十歲故登記於其姐庚○○名下，購買時即知道車身顏色與
    機車行照不一，綽號「阿光」者要其自行去變更登記，後來因伊有二部機車，且
    入伍當兵就將車號ＳＪＣ－二九三號機車借給乙○○等語。
四、惟查：（一）被告於八十六年八月間以新台幣（下同）七千元，在其姊庚○○住
    處附近向綽號「阿光」者購得車號ＳＪＣ－二九三號機車，而購買時機車車身即
    為藍色，因未滿二十歲遂將上開機車登記於其姐庚○○名下等情，業據證人即被
    告戊○○之姐庚○○、證人即被告戊○○之友人丁○○證述在卷（見偵卷第第四
    十五頁至第四十六頁、第五十頁至第五十一頁、本院八十九年二月十六日筆錄）
    ，核與證人即綽號「阿光」者之甲○○證稱：車號ＳＪＣ－二九三號機車是伊於
    八十六年間賣給戊○○，出售予戊○○當時，車身即為藍色，但不像是照片所示
    之藍色，但車號ＳＪＣ－二九三號機車係伊當時向機車行買來時即為藍色，而伊
    當時即發現機車車身顏色與機車行照登載不符，但伊因工作關係所以未去變更登
    記等語之情節相符（見本院八十九年四月十四日筆錄），並有車籍作業系統－查
    詢認可資料表、汽機車過戶登記書（置於本院卷）各一紙在卷足憑，且被告戊○○於八十八年三月間將車號ＳＪＣ－二九三號機車機車借給被告乙○○，亦據被
    告乙○○供述在卷，再者被告戊○○於八十七年三月二日入伍服役，而於八十九
    年一月二日退伍，有卷附之被告戊○○退伍令影本一紙在卷足稽，而被告戊○○
    於公訴人所指告訴人辛○○所有之車號ＲＷＸ－七四三號機車遺失之日期八十八
    年五月十二日，被告戊○○係在營服役並奉令出差，有被告戊○○服役時之官兵
    點名冊影本在卷足稽（置於本院卷），是被告戊○○並未於公訴人所指訴之時地
    竊取告訴人辛○○所有之車號ＲＷＸ－七四三號機車無誤。（二）上開車號ＳＪ
    Ｃ－二九三號機車係被告戊○○於八十八年三月間借予被告乙○○騎用，而借用
    時該機車級為藍色車身等情，亦據被告戊○○供稱在卷，又公訴人認被告乙○○
    雖供稱其曾於八十八年四月間將該車送修，然並無法提供修車行老闆之姓名年籍
    以供查詢其所言之真實性，而認被告乙○○設有竊盜罪嫌，惟查被告乙○○從警
    訊至檢察官偵查中，均供稱：該車號ＳＪＣ－二九三號機車其有送修過，但未改
    裝引擎等語（見偵卷第三頁反面、第三十四頁），在本院審判中亦為相同之供述
    ，雖其無法提供該機車行負責人之年籍資料以供查證，然無法否定該人之存在，
    且車號ＳＪＣ－二九三號機車之引擎並未經改裝，亦據證人即查獲本案之員警張
    雄喨證述在卷（見偵卷第五十一頁），是況縱有如檢察官所述之上揭諸種推論，
    被告乙○○所辯縱屬不能成立，然依上揭最高法院三十年上字第一八三一號判例
    意旨，乃不能持此為認定被告乙○○犯罪之論據。且依經驗法則，盜贓物之取得
    或出於竊盜、收受、故買贓物及侵占離本人所持有之物，或因不知情而取得，原
    因非只一端，要難僅因被告乙○○騎用上開車號ＳＪＣ－二九三號機車之車身為
    告訴人辛○○所失竊之車號ＲＷＸ－七四三號機車車身，為警查獲，即遽認被告
    乙○○、戊○○有共同竊盜之犯行。（三）雖告訴人辛○○指訴車號ＲＷＸ－七
    四三號機車係其於八十八年五月十二日在桃園縣中壢市○○街十號前所遺失，並
    據證人丙○○、己○○證述在卷，亦有卷附之車號ＳＪＣ－二九三號機車車輛竊
    盜、車牌失竊資料個別查詢報表－查詢車輛認可資料一紙及機車照片六幀在卷可
    稽，然此僅能證明告訴人辛○○所有之車號ＲＷＸ－七四三號機車遭竊，並無積
    極之證據證明係被告乙○○、戊○○所共同竊取。此外，復查無其他積極證據足
    資證明被告乙○○、戊○○有何竊盜之犯行，其犯罪自屬不能證明，揆諸前揭說
    明，自應諭知被告無罪之判決。至被告乙○○、戊○○及證人甲○○是否另涉有
    刑法贓物罪嫌，則應由檢察官另行依法處理，併此敘明。
據上論斷，應依刑事訴訟法第三百零一條第一項，判決如主文。
本案經檢察官呂理銘到庭執行職務。
中      華      民      國      八十九    年      四     月    二十八    日
                                臺灣桃園地方法院刑事第四庭
                                      法  官   邱滋杉
右正本證明與原本無異。
如不服本判決，應於判決送達後十日內向本院提出上訴狀( 應附繕本 )，上訴於
臺灣高等法院。
                                      書記官   許世賢
中        華        民        國   八十九   年   五   月    四    日


司法院資訊處製作；財團法人民間司法改革基金會備份。
